【裁判字號】    90,上易,1519
【裁判日期】    901231
【裁判案由】    竊盜等
【裁判全文】
臺灣高等法院臺南分院刑事判決          九十年度上易字第一五一九號  Ａ
      上  訴  人  臺灣臺南地方法院檢察署檢察官
      被      告  乙  ○  ○
      共      同
      選任辯護人  鄭  和  傑  律師
右上訴人因被告竊盜（毀損）等案件，不服臺灣臺南地方法院九十年度易字第七五三
號中華民國九十年八月十三日第一審判決（起訴案號：臺灣臺南地方法院檢察署八十
九年度偵字第一三四○○號），提起上訴，本院判決如左：
      主      文
原判決關於毀損部分撤銷。
乙○○、甲○○共同損壞他人之雞蛋拾參箱、電冰箱貳台、電視機壹台、洗衣機壹台
、排油煙機壹台、電話壹具、電子鍋壹個、飲水機壹台、浴缸壹個、馬桶壹個、餐桌
壹個、椅子肆個，足以生損害於他人，各處有期徒刑肆月，如易科罰金均以參佰元折
算壹日。
其他上訴駁回。
      事      實
一、乙○○因不滿其舅母丙○○遭己○○之岳父丁○○非禮，竟與其表弟甲○○基於
    毀損之犯意聯絡，於民國（下同）八十九年十一月四日晚上六時四十五分許，在
    台南縣七股鄉龍山村二鄰十二之五四號己○○、庚○○○夫婦住處（無故侵入住
    宅部分未經告訴），共同損壞該處之電冰箱二台、電視機一台、洗衣機一台（以
    上為庚○○○所有）、雞蛋十三箱、排油煙機一台、電話一具、電子鍋一個、飲
    水機一台、浴缸一個、馬桶一個、餐桌一個、椅子四個（以上為己○○所有），
    足以生損害於己○○、庚○○○。
二、案經己○○、庚○○○訴由台南縣警察局佳里分局報告臺灣臺南地方法院檢察署
    檢察官偵查起訴。
      理      由
一、關於毀損部分：
    被告二人固於警訊中及本院調查時，坦承伊等二人均有於右揭時、地，前往台南
    縣七股鄉龍山村二鄰十二之五四號，欲質問丁○○為何非禮其嬸母丙○○，並見
    到告訴人己○○，問己○○其岳父是否在家等情，惟均矢口否認有上開毀損他人
    之物之犯行，辯稱：伊等當時並未看到丁○○，人就走了，沒有打壞東西的云云
    （參警訊卷第五頁背面）。惟查：
（一）右揭事實，迭據告訴人己○○、庚○○○於警訊、檢察官偵查、原審及本院一
      致指訴綦詳，己○○於警訊中陳稱：伊當時（要）帶工人載送玉米欲至台南縣
      七股鄉龍山村十二之六０號，於右揭被毀損時地，伊看見被告乙○○拿一箱雞
      蛋從右揭住處摔出外面，伊當時問被告乙○○你在幹什麼？乙○○說有話要跟
      伊講。當時另有一男子（指甲○○）接著說不會對伊怎樣，伊當時因帶著工人
      趕時間，所以就沒有去理會，等到伊載送玉米回來時，才發現家裡面物品均遭
      毀損等語（見警訊卷第八頁背面、第九頁、並參偵查卷第十頁背面、原審卷第
      十四頁）。庚○○○亦於警訊中陳稱：伊當時和伊女兒黃淑美在龍山村十二之
      六０號伊之飼料工廠前有看到二個人在伊龍山村十二之五四號雞舍前，一人蹲
      坐在橋墩，另瘦高一人在破壞雞舍上屋瓦，當時瘦高之人有跑過來問伊「丁○○」與伊何關係等語（見警訊卷第十一頁背面、並參偵查卷第十頁背面、第十
      一頁）。並經證人即告訴人之女黃淑美於警訊、偵查及原審證稱：伊當時正好
      有人要送貨過來，伊到外面看車來了沒？剛好看見乙○○拿清理雞舍之耙子打
      毀伊外祖父與伊母親所有之房子屋頂，當時有二人在現場，但另一人蹲在旁邊
      排水溝旁等情（見警訊卷第十三頁背面），並有遭破壞之現場相片四幀、明細
      表及被指認之被告相片、口卡片等附於警訊卷可稽（見警訊第十五頁以下）。
      足徵被告二人涉有被訴犯行，經有現場三人指訴歷歷。
（二）次查：丙○○於本院調查時到庭陳稱：伊受僱於丁○○養雞，一個月新台幣（
      以下同）一萬五千元，伊有與丁○○吵架，他對伊全身亂摸，那時伊外甥（指
      被告乙○○）聽到此事，他才要替伊出氣，他才去打的，由於那時伊父親過世
      ，伊不知道他們有去打等情（見本院九十年十一月二日訊問筆錄），並參酌上
      開告訴人夫婦指訴及其女兒黃淑美之證詞，顯見被告乙○○應有率同甲○○為
      其嬸母丙○○出氣，而出面尋找丁○○理論，適丁○○不在，即出氣破壞前揭
      如事實欄內之雞蛋等物品。
（三）又台南縣七股鄉龍山村二鄰十二之五四號房屋係被害人即告訴人己○○、庚○○○之住處，且為其生活中心之戶籍所在，被破壞之物品亦為伊等所有，此並
      有告訴人己○○於警訊中指訴房舍、物品均為伊等所有，丁○○僅在使用（見
      警訊卷第九頁正面、第十一頁背面），並有經隔離訊問之證人戊○○於本院陳
      明：伊住在台南縣佳里鎮○○道他姐姐（指庚○○○）住處（指在台南縣七股
      鄉），伊將電器用品載到那裡給他，放雞蛋那裡有二個冰箱，：：：電視機二
      台是新力及普騰牌，冷氣機是奇異的，洗衣機是一萬六千元，是伊姐姐付錢，
      但抽油煙機不是伊的（見本院九十年十一月二十日訊問筆錄），則顯見二個冰
      箱、二台電視機、冷氣機、洗衣機均是告訴人庚○○○所有，此外其他毀損如
      事實欄內之物品，應均為告訴人己○○所有；證人戊○○又陳稱：雞舍是伊姐
      姐（指庚○○○）的，本來是伊父親（指丁○○）的，那是家務事，是因伊父
      親有倒錢（債），伊父親愛面子，才沒有處理，後來是因為伊家小孩協調，由
      伊姐姐拿錢出來還錢，才過戶給伊姐姐，由於伊姐姐他有生意無法看顧那麼多
      雞，才叫伊父親管理，並請他請人照顧雞寮的，連伊父親住的地方都給伊姐姐
      ，那時伊父親替人作擔保或亂投資，才會虧錢等情（見同上開筆錄）。且有告
      訴人夫婦所提伊與丁○○於八十三年七月間售與己○○之取款憑條、轉帳傳票
      、收入傳票等合計二十紙附卷可稽。矧告訴人夫婦之戶籍亦確在台南縣七股鄉
      龍山村二鄰十二之五四號，有本院函請臺南縣七股鄉戶政事務所查覆該戶全住
      戶之戶籍謄本在卷可稽，有該戶政事務所九十年十一月二十三日（９０）南縣
      七戶字第一二四二號函可據。而丁○○並未設籍在該址，亦有該戶籍謄本可據
      。是丁○○所陳本件被打壞之物品是伊女婿的，不是伊買的，伊只是幫忙照顧
      雞寮，且雞舍本是伊所有，後來賣給伊女兒（即庚○○○），伊是在那裡管理
      雞舍，伊女兒請伊，要伊替他請丙○○來養雞等語應堪採信（見本院九十年十
      月十六日、同年十一月二日訊問筆錄）。蓋果係丁○○所有，何以其戶籍未設
      在該處？且丁○○亦未曾告訴或於偵審中指認被破壞之物品係伊所有。雖丙○○亦或有陳稱丁○○係住於龍山村二鄰十二之五四號云云，然丙○○僅係受雇
      於丁○○，並無其他關係，其被非禮之處係在雞舍檢取雞蛋時，所為丁○○住
      居何處之詞，亦應僅係揣測之詞，不足採憑（見本院九十年十一月二日訊問筆
      錄）。
（四）雖台南縣七股鄉龍山村二鄰十二之五四號，為告訴人己○○岳父丁○○在台南
      縣蛋雞產銷班之通訊住址，該木造石棉瓦搭建之平房其房屋稅之繳納人亦為丁○○，再丁○○亦在該處為牧場登記，此分別有卷附之台南縣蛋雞協進會產銷
      班班員名冊、台南縣稅捐稽徵處佳里分處九十年六月十五日九十南縣稅佳分二
      字第九０００九二七號函及台南縣政府九十年七月四日九十府農畜字第九三二
      九八號函各一紙在卷可稽，惟設定通訊地址，與有無所有權並無絕對之關係。
      非即可遽認該台南縣七股鄉龍山村二鄰十二之五四號平房為丁○○所有。至該
      屋內之物品，並無何證據，自未可遽為推定為丁○○所有。再告訴人己○○是
      否於同村十二之六０號另有居住處所，該處是否為鋼筋水泥建築，其內之陳設
      是否較上開十二之五四號週全及舒適，亦非可否認龍山村二鄰十二之五四號非
      為告訴人所有，且同村十二之六０號並未有何人設籍，亦有上開臺南縣七股鄉
      戶政事務所函覆本院之說明可據，亦難即認即係告訴人之住處，或非係丁○○
      之住處。此雖經原審到場履勘，製有勘驗筆錄存卷可參，亦難認龍山村二鄰十
      二之五四號之物品非為告訴人己○○夫婦所有。
      綜上所述，被告等所為辯解，無非事後畏罪卸責之詞，委無足採。本件被告等
      所犯毀損罪行，事證已臻明確，應予依法論科。
二、關於竊盜部分：
（一）按犯罪事實應依證據認定之，無證據不得推定其犯罪事實。又不能證明被告犯
      罪者，應諭知無罪之判決，刑事訴訟法第一百五十四條、第三百零一條第一項
      分別定有明文。至告訴人於刑事訴訟法上與被告乃立於對立之地位，其之指訴
      乃以使被告受刑事追訴處罰為目的，仍應調查其他必要之證據，以察其是否與
      事實相符，始得採為認定被告犯罪之依據。
（二）本件公訴人認被告二人意圖為自己不法所有之犯意聯絡，共同竊取上開屋內冰
      箱內之戒指，得手後始相偕離去，因認被告乙○○、甲○○所為，係犯刑法第
      三百二十條第一項之竊盜罪嫌。無非係以告訴人庚○○○之指訴：戊○○於八
      十九年十一月四日早上交給伊一只金戒指，伊隨手將戒指存放冰箱，當日傍晚
      乙○○與甲○○至伊住處搗毀冰箱等家具，事後伊清理現場即發現金戒指遭竊
      等語，核與證人戊○○結證稱：伊於八十九年十一月四日九時許，將一只金戒
      指交付庚○○○等語相符，為主要論據。
（三）惟查告訴人庚○○○稱其將訴外人戊○○所交付之金戒指一只放在冰箱內云云
      ，核與一般人置放貴重物品之習慣未符，已難輕信。縱其所述被告二人確有侵
      入上開五十四號處，該處經人搗毀，現場一片狼藉，此有告訴人提出之相片四
      幀可參，而戒指體積微小，其因冰箱倒地掉落地面滾入暗處，未為告訴人庚○○○發現，亦非無可能。況本案並未自被告二人處查獲告訴人庚○○○遺失之
      戒指，或被告二人典當戒指之記錄資料，自難以告訴人庚○○○稱其戒指遺失
      之單純指訴，遽謂被告二人犯有上開竊盜犯行。又被告二人係因為其舅母出氣
      ，於右揭時地毀損告訴人之前揭物品，並非意在竊盜，已如上述，則告訴人庚○○○指訴，並無其他佐證，與上開證據未符，自難輕信。綜上告訴人庚○○○之指訴，實無足為被告二人是侵入該五十四號處並下手行竊戒指之依據。此
      外復查無其他積極證據足資證明被告二人有公訴人所指之犯行，揆諸首開說明
      ，此部分犯罪尚屬不能證明。
三、核被告二人毀損前揭如事實欄內之物品，係犯刑法第三百五十四條之毀損罪。被
    告等所犯侵害告訴人二人之法益（如事實欄內所載之電冰箱二台、電視機一台、
    洗衣機一台，為告訴人庚○○○所有，其餘為告訴人己○○所有），係一行為觸
    犯二毀損罪名，屬想像競合犯，應從一重之毀損罪處斷。被告二人互有犯意聯絡
    及行為分擔，均為共同正犯。關於毀損部分，原判決疏未詳查，遽認台南縣七股
    鄉龍山村二鄰十二之五四號係案外人丁○○住處，而認被破壞如事實欄之物品，
    為丁○○所有，並非告訴人即被害人己○○夫婦所有，因而認本件告訴不合法，
    而諭知不受理，已有可議；又證人丙○○係被告乙○○之舅母，原判決誤認係被
    告乙○○之嬸母，亦有未洽。檢察官上訴意旨，據此指摘原判決關於毀損部分不
    當，非無理由，自應就原判決該毀損部分予以撤銷改判。爰併審酌被告二人不知
    循適當方法解決糾葛及犯罪之動機、目的、手段、所生危害，及其犯罪後否認犯
    罪，了無悔意等一切情狀，分別量處如主文第二項所示之刑，又被告等犯罪後刑
    法上有關易科罰金之規定，業經修正放寬，比較新舊法規定，新法於被告二人並
    無不利，依刑法第二條第一項前段規定，自並適用新修正刑法第四十一條第一項
    前段規定，諭知易科罰金之折算標準，惟有關竊盜部分，原審因認不能證明被告
    等涉有竊盜犯行而諭知無罪，本院經核並無不合，檢察官上訴意旨，仍執前詞遽
    認被告翻箱倒櫃毀損冰箱之後，告訴人庚○○○之金戒指遺失即認係為被告所竊
    云云，尚有未合，為無理由，應予駁回。
據上論結，應依刑事訴訟法第三百六十八條，第三百六十九條第一項前段、第三百六
十四條、第二百九十九條第一項前段、刑法第二條第一項前段、第二十八條、第三百
五十四條、第五十五條、第四十一條第一項前段，罰金罰鍰提高標準條例第一條前段
、第二條，判決如主文。
本案經檢察官洪泰文到庭執行職務。
中    華    民    國      九十        年      十二    月      三十一    日
                                  臺灣高等法院臺南分院刑事第三庭
                                      審判長法官  黃    崑    宗
                                            法官  楊    省    三
                                            法官  莊    俊    華
右正本證明與原本無異。
不得上訴。
                                      法院書記官  易    慧    玲
中    華    民    國      九十一      年      一      月      二        日
附錄本判決論罪科刑法條：
中華民國刑法第三百五十四條
 (毀損器物罪)
毀棄、損壞前二條以外之他人之物或令致不堪用，足以生損害於公眾或他人者，處二
年以下有期徒刑、拘役或五百元以下罰金。


司法院資訊處製作；財團法人民間司法改革基金會備份。
